臺灣臺南地方法院刑事裁定
111年度單聲沒字第194號
聲  請  人  臺灣臺南地方檢察署檢察官
被      告  李如霖



上列聲請人因被告違反毒品危害防制條例案件，聲請宣告沒收（
111年度聲沒字第71號），本院裁定如下：
    主  文
扣案之第一級毒品海洛因伍拾捌包（驗餘淨重共拾玖點陸柒參公
克，含包裝袋伍拾捌個）、含有第一級毒品海洛因之殘渣袋伍個
、第二級毒品甲基安非他命共拾肆包（驗餘淨重共肆柒點零捌肆
公克，含包裝袋拾肆個），均沒收銷燬之；扣案之電子磅秤共伍
個、葡萄糖水參包、已使用及未使用注射針筒共參拾陸支、安非
他命吸食器壹組、分裝勺壹支、夾鏈袋壹包、止血帶貳條、注射
用水肆盒、鏟管壹支、分裝袋貳包，均沒收。
    理  由
一、聲請意旨略以：被告李如霖經警查獲涉犯施用毒品犯行時，
    分別於㈠民國109年4月15日上午10時12分許，在其位於臺南
    市○區○○路000巷0弄00號之居處，扣得第二級毒品甲基安非
    他命4包、電子磅秤2個。嗣於同日上午11時20分許，在其位
    於臺南市○○區○○街000巷00號之住處，扣得電子磅秤1個；㈡1
    09年6月15日晚間10時14分許，在臺南市○○區○○路○段000號1
    1樓走廊，扣得第一級毒品海洛因1包；㈢109年7月23日晚間9
    時20分許，在臺南市○○區○○路○段000號旁停車場之車牌號碼
    000-0000號自用小客車，扣得第一級毒品海洛因2包、第二
    級毒品甲基安非他命1包、海洛因殘渣袋5個、葡萄糖水3包
    、電子磅秤1個、注射針筒25支、安非他命吸食器1組、分裝
    勺1支、夾鏈袋1包、止血帶2條、注射用水4盒；㈣109年5月1
    1日晚間9時45分許，在嘉義縣中埔鄉富收村台18線與富裕路
    口「中埔自助洗車場」，扣得第一級毒品海洛因16包、第二
    級毒品甲基安非他命3包、注射針筒2支；㈤109年8月5日下午
    6時15分許，在臺南市新市區富安三街路旁，扣得第一級毒
    品海洛因3包、第二級毒品甲基安非他命3包、鏟管1支、已
    使用注射針筒3支、分裝袋1包、未使用注射針筒6支；㈥109
    年5月15日下午5時15分許，在臺南市新市區中興街與仁愛街
    口，扣得第一級毒品海洛因36包、第二級毒品甲基安非他命
    3包、電子磅秤1個、分裝袋1包。嗣被告所犯施用毒品案件
    ，依本院裁定送觀察、勒戒後，認無繼續施用之傾向，經臺
    灣臺南地方檢察署檢察官於110年5月5日為不起訴處分確定
    。經查，上開扣案之第一級毒品海洛因、第二級毒品甲基安
    非他命，均屬違禁物，有高雄市立凱旋醫院濫用藥物成品檢
    驗鑑定書6份、法務部調查局濫用藥物實驗室鑑定書4份附卷
    足證，另上開扣案之磅秤、注射針筒、吸食器等物則係被告
    所有且為施用毒品犯行所用，而前開案件之所以未能追訴被
    告犯罪，係因法律上原因所致，爰就上開扣案物品依法聲請
    宣告沒收之等語。
二、按違禁物或專科沒收之物得單獨宣告沒收，刑法第40條第2
    項定有明文；次按查獲之第一、二級毒品及專供製造或施用
    第一、二級毒品之器具，不問屬於犯罪行為人與否，均沒收
    銷燬之，毒品危害防制條例第18條第1項前段亦有明文。又
    海洛因、甲基安非他命分別係第一、二級毒品，毒品危害防
    制條例第2條第2項第1、2款定有明文，並禁止持有、施用，
    自屬違禁物無訛。末按供犯罪所用、供犯罪預備所用或因犯
    罪所得之物，以屬於被告者，得沒收之；檢察官依第253條
    或第253條之1為不起訴或緩起訴之處分者，對刑法第38條第
    2項、第3項之物及第38條之1第1項、第2項之犯罪所得，得
    單獨聲請法院宣告沒收，刑法第38條第2項前段及刑事訴訟
    法第259條之1分別定有明文。
三、經查：
　㈠被告前因施用第一、二級毒品之犯行，依本院裁定送觀察、
    勒戒後，認無繼續施用之傾向，經臺灣臺南地方檢察署檢察
    官於110年5月5日為110年度毒偵緝字第40號、第41號、第42
    號、第43號、第44號、第45號、第46號、第47號、110年度
    毒偵字第701號、第872號不起訴處分確定，有上開不起訴處
    分書在卷可稽，經本院核閱該案卷宗無訛。
　㈡而上開聲請意旨㈡扣案之塊狀檢品1包（驗餘淨重3.49公克）
    ，鑑定結果含有第一級毒品海洛因成分，此有法務部調查局
    濫用藥物實驗室109年9月2日調科壹字第10923014930號鑑定
    書1份在卷可稽（毒偵1509號卷第43頁）；聲請意旨㈢扣案之
    粉末檢品2包（驗餘淨重共1.87公克）、含有第一級毒品海
    洛因殘渣袋5個，鑑定結果均含有第一級毒品海洛因成分，
    此有法務部調查局濫用藥物實驗室109年9月2日調科壹字第1
    0923014960號鑑定書（毒偵1846號卷第71頁）、高雄市立凱
    旋醫院109年8月25日高市凱醫驗字第65460號濫用藥物成品
    檢驗鑑定書（毒偵1846號卷第70頁）各1份在卷可稽；聲請
    意旨㈣扣案之碎塊狀檢品1包（驗餘淨重3.69公克）、粉末檢
    品15包（驗餘淨重共3.46公克），鑑定結果均含有第一級毒
    品海洛因成分，此有法務部調查局濫用藥物實驗室109年6月
    10日調科壹字第10923009810號鑑定書1份在卷可稽（偵4244
    號卷第32頁）；聲請意旨㈤扣案之白色粉末3包（驗餘淨重分
    別為0.038公克、0.045公克、0.1公克），鑑定結果均含有
    第一級毒品海洛因成分，此有高雄市立凱旋醫院109年10月8
    日高市凱醫驗字第65971號濫用藥物成品檢驗鑑定書1份在卷
    可稽（毒偵2369號卷第27頁）；聲請意旨㈥扣案之粉末檢品3
    6包（驗餘淨重共6.98公克），鑑定結果均含有第一級毒品
    海洛因成分，此有法務部調查局濫用藥物實驗室109年6月16
    日調科壹字第10923010140號鑑定書1份在卷可稽（毒偵1299
    號卷第77頁），是上開扣案物品確屬違禁物無訛，應諭知沒
    收銷燬。又盛裝前開第一級毒品海洛因之包裝袋58個，以現
    今所採行之鑑驗方式，包裝袋仍會殘留微量毒品，而無法將
    之完全析離，是該等包裝袋、殘渣袋與殘留其上之第一級毒
    品海洛因無法析離，而應視為毒品，故應與所盛裝之第一級
    毒品海洛因併予沒收銷燬。至鑑驗所耗損之第一級毒品海洛
    因，既已滅失，自無庸再予宣告沒收銷燬。
　㈢又上開聲請意旨㈠扣案之白色結晶4包（驗餘淨重分別為3.594
    公克、0.98公克、0.976公克、0.339公克），鑑定結果均含
    有第二級毒品甲基安非他命成分，此有高雄市立凱旋醫院10
    9年6月8日高市凱醫驗字第64687號濫用藥物成品檢驗鑑定書
    1份在卷可稽（毒偵968號卷第33頁）；聲請意旨㈢扣案之白
    色結晶1包（驗餘淨重0.942公克），鑑定結果含有第二級毒
    品甲基安非他命成分，此有高雄市立凱旋醫院109年8月25日
    高市凱醫驗字第65460號濫用藥物成品檢驗鑑定書1份在卷可
    稽（毒偵1846號卷第70頁）；聲請意旨㈣扣案之白色結晶3包
    （驗餘淨重分別為17.88公克、0.819公克、1.379公克），
    鑑定結果均含有第二級毒品甲基安非他命成分，此有高雄市
    立凱旋醫院109年6月8日高市凱醫驗字第64547號濫用藥物成
    品檢驗鑑定書1份在卷可稽（偵4244號卷第36頁）；聲請意
    旨㈤扣案之白色結晶3包（驗餘淨重分別為2.683公克、3.74
    公克、2.98公克），鑑定結果均含有第二級毒品甲基安非他
    命成分，此有高雄市立凱旋醫院109年11月9日高市凱醫驗字
    第66145號濫用藥物成品檢驗鑑定書1份在卷可稽（毒偵2369
    號卷第34頁）；聲請意旨㈥扣案之白色結晶3包（驗餘淨重分
    別為3.598公克、3.631公克、3.543公克），鑑定結果均含
    有第二級毒品甲基安非他命成分，此有高雄市立凱旋醫院10
    9年6月8日高市凱醫驗字第64686號濫用藥物成品檢驗鑑定書
    1份在卷可稽（毒偵1299號卷第69頁），是上開扣案物品確
    屬違禁物無訛，應諭知沒收銷燬。又盛裝前開第二級毒品甲
    基安非他命之包裝袋14個，以現今所採行之鑑驗方式，包裝
    袋仍會殘留微量毒品，而無法將之完全析離，是該等包裝袋
    與殘留其上之第二級毒品甲基安非他命無法析離，而應視為
    毒品，故應與所盛裝之第二級毒品甲基安非他命併予沒收銷
    燬。至鑑驗所耗損之第二級毒品甲基安非他命，既已滅失，
    自無庸再予宣告沒收銷燬。
　㈣再者，聲請意旨㈠扣案之電子磅秤3個，係屬被告所有且供犯
    施用毒品所用之物，業經被告供述明確（歸仁分局警卷第5
    頁、毒偵968號卷第12頁、聲沒卷第17頁正反面），並有本
    院109年聲搜字430號搜索票、臺南市政府警察局歸仁分局搜
    索扣押筆錄、扣押物品目錄表、扣押物品清單各2份（歸仁
    分局警卷第27頁至第35頁、第39至第47頁、毒偵968號卷第3
    4頁、第39頁），暨搜索過程暨扣案物品照片15張（歸仁分
    局警卷第55頁至第65頁）在卷可憑；聲請意旨㈢扣案之葡萄
    糖水3包、電子磅秤1個、已使用注射針筒25支、安非他命吸
    食器1組、分裝勺1支、夾鏈袋1包、止血帶2條、注射用水4
    盒，係屬被告所有且供犯施用毒品所用之物，業經被告供述
    明確（毒偵1846號卷第28頁、聲沒卷第17頁反面），並有自
    願接受搜索同意書、臺南市政府警察局善化分局搜索扣押筆
    錄、扣押物品目錄表、扣押物品清單各1份（善化分局37836
    8號警卷第17頁、第19至第22頁、毒偵1846號卷第35頁至第3
    6頁），暨搜索過程暨扣案物品照片5張（善化分局378368號
    警卷第24頁、第38至41頁）在卷可憑；聲請意旨㈣扣案之已
    使用注射針筒2支，係屬被告所有且供犯施用毒品所用之物
    ，業經被告供述明確（中埔分局警卷第3頁至第4頁、偵4244
    號卷第28頁反面、聲沒卷第17頁反面），並有搜索同意書、
    嘉義縣警察局中埔分局搜索扣押筆錄、扣押物品目錄表、扣
    押物品清單各1份（中埔分局警卷第23頁至第27頁、毒偵230
    6號卷第21頁），暨搜索過程暨扣案物品照片25張（中埔分
    局警卷第29頁至第41頁）在卷可憑；聲請意旨㈤扣案之鏟管1
    支、已使用注射針筒3支、分裝袋1包、未使用過注射針筒6
    支，係屬被告所有且供施用毒品所用之物，業經被告供述明
    確（玉井分局警卷第8頁至第9頁、毒偵2369號卷第30頁、聲
    沒卷第17頁反面至第18頁），並有臺南市政府警察局玉井分
    局搜索扣押筆錄、扣押物品目錄表、扣押物品清單各1份（
    玉井分局警卷第35頁至第41頁、毒偵2369號卷第21頁），暨
    扣案物品照片1張（玉井分局警卷第43頁）在卷可憑；聲請
    意旨㈥扣案之電子磅秤1個、分裝袋1包，係屬被告所有且供
    犯施用毒品所用之物，業經被告供述明確（善化分局248143
    號警卷第19頁、毒偵1299號卷第16頁、聲沒卷第18頁），並
    有臺南市政府警察局善化分局扣押筆錄、扣押物品目錄表、
    扣押物品清單各1份（善化分局248143號警卷第29頁至第39
    頁、毒偵1299號卷第57頁），暨搜索過程暨扣案物品照片44
    張（善化分局248143號警卷第41頁至83頁）在卷可憑，揆諸
    上開說明，應依刑事訴訟法第259條之1、刑法第38條第2項
    前段規定單獨宣告沒收。
　㈤綜上，本件聲請人聲請沒收上開扣案之第一級毒品海洛因共5
    8包（驗餘淨重共19.673公克）、含有第一級毒品海洛因之
    殘渣袋5個、第二級毒品甲基安非他命共14包（驗餘淨重共4
    7.084公克）、電子磅秤5個、葡萄糖水3包、已使用及未使
    用注射針筒共36支、安非他命吸食器1組、分裝勺1支、夾鏈
    袋1包、止血帶2條、注射用水4盒、鏟管1支、分裝袋2包等
    物，本院認聲請人之聲請於法並無不合，應予允許。
四、爰依刑事訴訟法第455條之36第2項、第259條之1，毒品危害
    防制條例第18條第1項前段，刑法第38條第2項前段、第40條
    第2項，裁定如主文。
中　　華　　民　　國　　111 　年　　6 　　月　　 6  　日
　　　　　　　　　刑事第八庭  法　官　陳碧玉
以上正本證明與原本無異。
如不服本裁定，應於收受送達後5日內向本院提出抗告狀。（應
附繕本）
　　　　　　　　　　　　　　　書記官　詹淳涵　　　　　
中　　華　　民　　國　　111 　年　　6 　　月　　6 　　日